臺灣臺南地方法院民事判決
111年度簡上字第43號
上  訴  人  黃連金  
被  上訴人  黃冠明  
上列當事人間請求損害賠償事件，上訴人對於中華民國110年12
月17日本院臺南簡易庭110年度南簡字第1621號第一審判決提起
上訴，本院於民國110年3月29日言詞辯論終結，判決如下：
    主      文
一、原判決關於駁回上訴人後開第二項之訴部分，暨訴訟費用之
    裁判均廢棄。
二、被上訴人應給付上訴人新臺幣1,500元。
三、其餘上訴及擴張之訴均駁回。
四、第一審、第二審（含擴張之訴部分）訴訟費用，均由被上訴
    人負擔百分之一，餘由上訴人負擔。
    事實及理由
一、在簡易訴訟程序之第二審為訴之變更或追加，非經他造同意
    ，不得為之，但擴張或減縮應受判決事項之聲明者，不在此
    限。民事訴訟法第436條第2項、第436條之1第3項、第446條
    第1項、第255條第1項第3款定有明文。上訴人於原審請求被
    上訴人應賠償新臺幣（下同）110,000元。上訴人上訴後，
    擴張請求金額為124,500元（其中精神慰撫金由85,000元擴
    張為100,000元，大聲公毀損求償金額由2,000元減縮為1,50
    0元），核與前揭規定相符，應予准許。
二、上訴人於原審起訴及本院主張：
㈠、兩造為鄰居，上訴人於民國109年2月27日下午3時許，在其臺
    南市○區○○路000巷00號住處門前，持大聲公擴音器喊話，員
    警據報前往處理時，被上訴人於同日3時21分許，基於毀損
    之犯意，將上訴人手上大聲公扯落在地，並徒手將上訴人之
    眼鏡擲落在地，致大聲公、眼鏡毀損，大聲公及眼鏡之費用
    分別為1,500元、6,000元。且被上訴人於同日下午砸破上訴
    人家的窗戶玻璃，致上訴人花費16,000元修理窗戶玻璃、鋁
    窗、欄杆。被上訴人亦於同日以鐵製瓦斯頭砸向上訴人，只
    是沒砸到，致上訴人每天生活在恐懼之中，請求賠償精神慰
    撫金100,000元。另被上訴人於某不詳時間砸壞上訴人家之
    排油煙管，此部分上訴人花費1,000元修繕。以上合計124,5
    00元（計算式：大聲公1,500元＋眼鏡6,000元＋窗戶玻璃、鋁
    窗、欄杆16,000元＋排油煙管1,000元＋精神慰撫金100,000元
    ），爰依侵權行為損害賠償之法律關係，提起本件訴訟。
㈡、就被上訴人答辯之陳述：
  ⒈上訴人持大聲公說話，不是對被上訴人咆哮或說被上訴人配
    偶之隱私，只是在催促自己女兒趕快結婚。
  ⒉兩造爭執地點在戶外，上訴人怎麼可能誤拿被上訴人的眼鏡
    ，是被上訴人故意搶走上訴人的眼鏡。上訴人在警局做筆錄
    時，並沒有戴眼鏡，眼鏡拿在手上，離開警局才發現眼鏡鏡
    架斷掉。隔天要找員警說眼鏡壞掉之事，但員警不在，想說
    等開庭再跟檢察官、法官陳述。
㈢、原審為上訴人敗訴之判決，上訴人提起上訴，並聲明：
  ⒈原判決廢棄。
㈡⒉被上訴人應給付上訴人124,500元。
三、被上訴人則以：
㈠、上訴人先拿大聲公對被上訴人咆哮，且說被上訴人配偶之隱
    私，被上訴人才撥掉上訴人手持之大聲公，縱大聲公不堪使
    用，但事出有因，被上訴人不願意賠償大聲公費用1,500元
    。
㈡、兩造發生爭執時，被上訴人剛睡醒沒有戴眼鏡，誤以為上訴
    人拿走被上訴人的眼鏡，才從上訴人手中拿回眼鏡，發現不
    是自己眼鏡後，將眼鏡還給上訴人，過程中不小心掉到地上
    ，但眼鏡沒有摔壞，上訴人在警局做筆錄時，未表示眼鏡毀
    損，被上訴人否認眼鏡有毀損。
㈢、其餘上訴人主張之侵權行為事實被上訴人均否認，上訴人未
    提出證據以實其說。
㈣、並聲明：上訴駁回。
四、兩造不爭執事項：
　　兩造為鄰居，上訴人於109年2月27日下午3時許，在其臺南
    市○區○○路000 巷00號住處門前，持大聲公擴音器喊話，員
    警據報前往處理時，被上訴人於同日3時21分許，基於毀損
    之犯意，將上訴人手上大聲公擴音器扯落在地，致該大聲公
    擴音器電線斷裂，致令大聲公擴音器不堪使用。被上訴人亦
    徒手將上訴人之眼鏡擲落在地。
五、得心證之理由：
㈠、因故意或過失，不法侵害他人之權利者，負損害賠償責任。
    故意以背於善良風俗之方法，加損害於他人者亦同，民法第
    184條第1項定有明文。又侵權行為之成立，須行為人因故意
    過失不法侵害他人權利，亦即行為人須具備歸責性、違法性
    ，並不法行為與損害間有因果關係，始能成立，且主張侵權
    行為損害賠償請求權之人，對於侵權行為之成立要件應負舉
    證責任(最高法院107年度台上字第1958號判決意旨參照)。
    另當事人主張有利於己之事實者，就其事實有舉證之責任，
    民事訴訟法第277條前段定有明文。故主張權利存在之人，
    就其權利構成要件事實負有舉證之責。民事訴訟如係由原告
    主張權利者，應先由原告負舉證之責，若原告先不能舉證，
    以證實自己主張之事實為真實，則被告就其抗辯事實即令不
    能舉證，或其所舉證據尚有疵累，亦應駁回原告之請求。
㈡、上訴人主張被上訴人將上訴人手持之大聲公扯落在地，致大
    聲公擴音器不堪使用，其購置大聲公之金額為1,500元，應
    由被上訴人賠償等語，被上訴人不爭執將大聲公扯落在地並
    造成大聲公毀損之情形，且上訴人提出刑事毀損告訴，被上
    訴人經檢察官提起公訴，其毀損大聲公之犯行經本院以110
    年度易字第873號刑事判決判處拘役15日（得易科罰金），
    復經臺灣高等法院臺南分院以111年度上易字第77號刑事判
    決駁回上訴確定（下稱系爭刑事判決或系爭刑事案件）。準
    此，被上訴人因故意扯落大聲公之行為，造成大聲公毀損而
    無法發揮其擴音功能，已不法侵害上訴人對大聲公之所有權
    ，被上訴人行為具備歸責性、違法性，且不法行為與損害間
    有因果關係，上訴人依民法第184條第1項前段請求被上訴人
    賠償其損害即屬有據。又上訴人購買大聲公之金額為1,500
    元，有估價單及統一發票為證（見簡上卷第22頁），則上訴
    人請求被上訴人賠償大聲公之損失1,500元，應予准許。至
    被上訴人爭執事故起因、動機，並非被上訴人可以拒絕賠償
    之理由，併此敘明。
㈢、上訴人主張被上訴人將上訴人之眼鏡擲落在地，造成鏡架斷
    裂而不堪使用，其購買眼鏡之金額為6,000元，應由被上訴
    人賠償云云。被上訴人不爭執有將上訴人之眼鏡擲落在地，
    但否認造成毀損等語。經查：
　⒈上訴人於案發當日（即109年2月27日）至警局製作警詢筆錄
    時，僅提及大聲公遭被上訴人毀壞及被上訴人有摔眼鏡之情
    ，並未提及眼鏡架有毀損、斷裂之情，有警詢筆錄可稽（見
    系爭刑事案件警卷第12頁），苟其眼鏡架有裂損，應可立即
    發現而提出告訴，然其僅對毀損大聲公部分提出毀損告訴，
    是上訴人之眼鏡架是否有裂損、斷裂之情形，已有可疑。
　⒉再者，依系爭刑事案件檢察官勘驗現場處理員警之密錄器影
    像畫面，於畫面時間15時21分59秒起至15時23分止顯示：上
    訴人撿起眼鏡後，均將眼鏡持於右手，眼鏡之鏡架並未毀損
    、斷裂，有密錄器影像畫面照片3張附卷可按（見系爭刑事
    案件偵卷第117、119頁），益見上訴人之眼鏡鏡架並無毀損
    情形。
　⒊固然被上訴人不爭執有將眼鏡擲落在地，惟其真意應係指「
    誤拿上訴人的眼鏡，其要將眼鏡還給上訴人時掉落地上」（
    見簡上卷第76頁、系爭刑事案件偵卷第48、57頁），則眼鏡
    擲落在地究竟是「故意摔」或「不小心掉落」，尚無證據可
    資認定。況不論如何，眼鏡落地時，鏡架亦不必然發生斷裂
    之結果，且員警密錄器影像畫面照片3張顯示上訴人拾起該
    眼鏡後，該眼鏡架仍然完好，並無斷裂。是上訴人稱於警局
    製作完筆錄回家，該眼鏡架才裂開云云，自有可疑。況果真
    如此，以其與被上訴人劍拔弩張之緊張關係，何以不立刻補
    充告訴，反於事件經過4個月後即109年5月19日於檢察官偵
    訊時始主張其眼鏡架遭被上訴人毀損，顯然有違情理，而不
    可採信。
　⒋綜此，上訴人所提證據未能證明眼鏡確遭毀損，是上訴人縱
    有購置新眼鏡而花費6,000元，並提出收據為證（見簡上卷
    第21頁），亦難命被上訴人賠償此部分金額。
㈣、上訴人另主張被上訴人於109年2月27日砸壞上訴人家的窗戶
    玻璃、鋁窗、欄杆；同日用鐵製瓦斯頭砸向上訴人但沒砸到
    ，致其生活在恐懼之中；某日砸壞上訴人家之排油煙管云云
    ，均為被上訴人否認。查上訴人僅提出門診費用明細、維修
    後窗戶玻璃、鋁窗、欄杆及排油煙管之照片、估價單及診斷
    證明書為證（見簡上卷第21頁、第23至25頁），此僅能證明
    上訴人有就醫及維修自家窗戶玻璃、鋁窗及排油煙管，尚不
    足以證明被上訴人有用鐵製瓦斯頭砸向上訴人、砸壞上訴人
    家之窗戶玻璃、鋁窗、欄杆及排油煙管等「侵權行為」存在
    。上訴人復未提出其他具體事證證明被上訴人有上開故意或
    過失而不法侵害上訴人權利之行為，依前揭舉證責任分配之
    規定，應認上訴人此部分主張皆屬不能證明，而無可採。從
    而，上訴人請求被上訴人賠償窗戶玻璃、鋁窗、欄杆修繕費
    16,000元、排油煙管修繕費1,000元、精神慰撫金100,000元
    ，為無理由，應予駁回。
六、綜上所述，上訴人本於侵權行為損害賠償之法律關係，就大
    聲公遭毀損之賠償，請求被上訴人給付上訴人1,500元，洵
    屬有據，應予准許；逾此部分之請求，為無理由，應予駁回
    。原審就上開應予准許部分，為上訴人敗訴之判決，自有未
    洽。上訴意旨指摘原判決該部分不當，求為廢棄改判，為有
    理由，爰由本院改判如主文第2項所示。至於上開超過應准
    許部分，原審為上訴人敗訴之判決，核無不當，上訴意旨指
    摘原判決此部分不當，求予廢棄改判，暨擴張精神慰撫金請
    求之金額，均無理由，應駁回其上訴及擴張之訴。
七、本件事證已臻明確，兩造其餘之攻擊或防禦方法及所用之證
    據，經本院斟酌後，認為均不足以影響本判決之結果，爰不
    逐一論列，併此敘明。
八、據上論結，本件上訴為一部有理由，一部無理由，擴張之訴
    為無理由，依民事訴訟法第436條之1第3項、第449條第1項
    、第450條、第79條，判決如主文。
中　　華　　民　　國　　111 　年　　4 　　月　　12　　日
                  民事第三庭  審判長法　官　黃聖涵
                                    法  官  陳郁婷
                                    法  官  羅郁棣
以上正本證明與原本無異。
本判決不得上訴。
中　　華　　民　　國　　111 　年　　4 　　月　　14　　日
　　　　　　　　　　　　　　　　　　書記官  周玉茹